臺灣板橋地方法院刑事判決            100年度簡上字第718號
上  訴  人  臺灣板橋地方法院檢察署檢察官
被      告  李家榮
上列上訴人因被告詐欺案件，不服本院100 年度簡字第1882號中
華民國100 年7 月11日第一審刑事簡易判決（聲請簡易判決處刑
案號：100 年度偵字第3677號、移送併辦案號：100 年度偵字第
5961號、第7961號），提起上訴，本院管轄之第二審合議庭判決
如下：
    主  文
上訴駁回。
    事  實
一、李家榮可預見提供個人金融機構帳戶與他人使用，將幫助犯
    罪集團或不法分子實施詐欺或其他財產犯罪，竟仍不違反其
    本意，基於幫助詐欺之不確定故意，於民國99年12月4 日15
    時許，在臺北縣板橋市（現改制為新北市板橋區）板橋火車
    站東一門，將其所申請之臺北富邦銀行正義分行帳號000000
    000000號帳戶（下稱富邦銀行帳戶）之提款卡及密碼，交付
    予詐欺集團成員，供其所屬之詐欺集團作為犯罪之用。嗣該
    詐欺集團成員意圖為自己不法之所有，於附表所示之時間，
    以附表所示之手法，致使吳宇萍等人陷於錯誤，而分別匯款
    如附表所示之金額至上開帳戶內。嗣因吳宇萍等人察覺有異
    ，報警處理始循線查悉上情。
二、案經吳宇萍、王思凱、周睿程、林正忠、葉舜民訴由臺北縣
    政府（現改制為新北市政府）警察局三重分局報請臺灣板橋
    地方法院檢察署檢察官偵查起訴及移送併案審理。
    理  由
壹、程序部分：
    按被告以外之人於審判外之陳述，雖不符合刑事訴訟法第15
    9 條之1 至第159 條之4 之規定，但經當事人於審判程序同
    意作為證據，法院審酌該言詞陳述或書面陳述作成時之情況
    ，認為適當者，亦得為證據。當事人、代理人或辯護人於法
    院調查證據時，知有第159 條第1 項不得為證據之情形，而
    未於言詞辯論終結前聲明異議者，視為有前項之同意，刑事
    訴訟法第159 條之5 定有明文。經查，本判決所引用之供述
    證據，當事人於本院準備程序及審判期日中均表示無意見而
    不予爭執，且迄言詞辯論終結前均未聲明異議，本院審酌上
    開證據資料製作時之情況，並無違法、不當或不宜作為證據
    之情事，亦無證據證明係公務員違背法定程序所取得，是認
    為以之作為證據應屬適當，揆諸前開規定，上揭證據資料均
    有證據能力。
貳、實體部分：
一、上開犯罪事實，業據被告李家榮坦承不諱，核與告訴人吳宇
    萍、王思凱、周睿程、林正忠、葉舜民於警詢時之指訴情節
    相符，復有上開富邦銀行帳戶開戶基本資料及交易明細表1
    份、告訴人吳宇萍、王思凱、周睿程、林正忠、葉舜民所提
    出之自動櫃員機交易明細表各1 紙在卷可稽，足認被告任意
    性之自白與事實相符，堪予採信。是本案事證明確，被告犯
    行洵堪認定，應依法論科。
二、按刑法上之幫助犯，係對於犯罪與正犯有共同之認識，而以
    幫助之意思，對於正犯資以助力，而未參與實施犯罪之行為
    者而言（最高法院88年度臺上字第1270號判決要旨參照）。
    是如未參與實施犯罪構成要件之行為，且係出於幫助之意思
    提供助力，即屬幫助犯，而非共同正犯。查被告將其所有上
    開富邦銀行帳戶之提款卡及密碼等資料提供予真實姓名年籍
    不詳之詐欺集團成員用以詐騙如附表所示之5 名告訴人匯入
    金錢，係基於幫助該成員用以詐騙他人財物之犯意，而未參
    與詐欺取財犯行之構成要件行為。從而，上開詐欺集團成員
    施以詐術，使告訴人陷於錯誤而為匯款，係犯刑法第339 條
    第1 項之詐欺取財罪。是核被告所為，係犯刑法第30條第1
    項前段、第339 條第1 項之幫助詐欺取財罪。又被告一次交
    付上開金融帳戶予詐欺集團成員之幫助行為，同時幫助詐欺
    集團成員向如附表所示之5 名告訴人詐取財物，係同種想像
    競合犯，應從一幫助詐欺罪處斷。再被告以幫助之意思，參
    與構成要件以外之行為，為幫助犯，應依刑法第30條第2 項
    規定，減輕其刑。
三、原審以被告涉犯幫助詐欺取財罪，事證明確，並審酌被告為
    成年人，理應知悉近年來社會上詐騙犯罪猖狂，竟仍將金融
    帳戶交予毫無所識之陌生人使用，紊亂社會正常交易秩序，
    使不法之徒藉此輕易於詐騙後取得財物，致檢警難以追緝，
    助長詐騙犯罪風氣，提高社會大眾遭受詐騙損失之風險，及
    考量被告犯罪後態度等一切情狀，量處拘役30日，並諭知易
    科罰金之折算標準；復審酌被告已與告訴人吳宇萍、周睿程
    葉舜民達成和解，賠償渠等損害，並已歸還告訴人林正忠受
    騙金額，及告訴人王思凱經通知到院調解未到庭，致被告仍
    未與之和解等情，諭知緩刑2 年，認事用法均無不當，量刑
    亦稱妥適。且被告於本院審理時，另已賠償告訴人王思凱所
    受損害，此有郵政跨行匯款申請書、本院辦理刑事案件電話
    紀錄查詢表各1 份在卷可考（見本院簡上卷第31頁、第32頁
    ），對於其所犯幫助詐欺取財罪行，亦坦承不諱，故上訴人
    即公訴人上訴意旨指摘被告未賠償告訴人王思凱，且對案情
    仍有隱瞞，並無悔悟之心，求予撤銷改判，為無理由，應予
    駁回。
據上論斷，應依刑事訴訟法第455 條之1 第1 項、第3 項、第368
條，判決如主文。
本案經檢察官吳育增到庭執行職務。
中    華    民    國   100    年    11    月    10    日
                  刑事第四庭  審判長法  官  連育群
                                    法  官  張瓊華
                                    法  官  陳苑文
上列正本證明與原本無異。
不得上訴。
                                    書記官  林金良
中    華    民    國   100    年    11    月    11    日
附錄本案論罪科刑法條全文：
中華民國刑法第339條
（普通詐欺罪）
意圖為自己或第三人不法之所有，以詐術使人將本人或第三人之
物交付者，處 5 年以下有期徒刑、拘役或科或併科 1 千元以下
罰金。
以前項方法得財產上不法之利益或使第三人得之者，亦同。
前二項之未遂犯罰之。
附表：
┌──┬───┬──────┬───────────┬─────┐
│編號│告訴人│匯款時間    │詐騙手法              │匯款金額（│
│    │      │            │                      │新臺幣）  │
├──┼───┼──────┼───────────┼─────┤
│ 1  │吳宇萍│99年12月5日 │在購物網站上，刊登欲出│10,000元  │
│    │      │19時36分許  │售Canon 廠牌550D型號之│          │
│    │      │            │數位相機交易訊息，迨吳│          │
│    │      │            │宇萍匯款後，未依約出貨│          │
│    │      │            │。                    │          │
├──┼───┼──────┼───────────┼─────┤
│ 2  │王思凱│99年12月5日 │在露天拍賣網站上，刊登│4,000元   │
│    │      │20時28分許  │欲出售PSP 電子遊戲機，│          │
│    │      │            │迨王思凱匯款後，未依約│          │
│    │      │            │出貨。                │          │
├──┼───┼──────┼───────────┼─────┤
│ 3  │葉舜民│99年12月5 日│在拍賣網站上，刊登欲出│4,000元   │
│    │      │21時57分許  │售ACER廠牌筆記型電腦1 │          │
│    │      │            │臺，迨葉舜民匯款後，未│          │
│    │      │            │依約出貨。            │          │
├──┼───┼──────┼───────────┼─────┤
│ 4  │周睿程│99年12月5日 │在露天拍賣網站上，刊登│10,000元  │
│    │      │22時17分許  │欲出售蘋果廠牌i-phone │          │
│    │      │            │手機1支，迨周睿程匯款 │          │
│    │      │            │後，未依約出貨。      │          │
├──┼───┼──────┼───────────┼─────┤
│ 5  │林正忠│99年12月5日 │在拍賣網站上，以「hell│11,060元  │
│    │      │22時47分許  │okelly 8811 」之帳號刊│          │
│    │      │            │登欲出售三星廠牌I9000 │          │
│    │      │            │型號手機1支，迨林正忠 │          │
│    │      │            │匯款後，未依約出貨。  │          │
└──┴───┴──────┴───────────┴─────┘